臺灣高等法院刑事裁定
110年度聲字第2313號
聲明異議人
即  受刑人  蕭運駿
上列聲明異議人即受刑人因違反毒品危害防制條例案件，對於臺
灣士林地方檢察署檢察官執行之指揮（中華民國110年4月19日士
檢家執辛108執沒1941字第1109017808號函）聲明異議，本院裁
定如下： 
    主  文
聲明異議駁回。
    理  由
一、聲明異議意旨略以：聲明異議人即受刑人甲○○（下稱受刑人
    ）因有多項疾病需長期服藥並追蹤治療、控制病情，足見受
    刑人具有醫療需求之因素，臺灣士林地方檢察署檢察官以11
    0年4月19日士檢家執辛108執沒1941字第1109017808號函執
    行追徵受刑人之犯罪所得，僅酌留受刑人生活所需新臺幣（
    下同）3000元，未依個案提高受刑人酌留生活費用需求，請
    求撤銷上開犯罪所得沒收追徵之執行等語。
二、按罰金、罰鍰、沒收、沒入、追徵、追繳及抵償之裁判，應
    依檢察官之命令執行之；前條裁判之執行，準用執行民事裁
    判之規定；對於薪資或其他繼續性給付之債權所為強制執行
    ，於債權人之債權額及強制執行費用額之範圍內，其效力及
    於扣押後應受及增加之給付；債務人對於第三人之債權，係
    維持債務人生活所必需者，不得為強制執行，刑事訴訟法第
    470條第1項前段、第471條第1項及強制執行法第115條之1第
    1項、第122條第2項分別定有明文。強制執行法對於維持債
    務人生活客觀上所需者，非欲藉此而予債務人寬裕之生活，
    而係兼顧人權，認有酌留之必要，即使對於受刑人「維持生
    活客觀所需」之標準或有差別，此項規範之適用亦無例外，
    上開刑事訴訟法第471條第1項規定沒收裁判之執行「準用」
    執行民事裁判之規定，就保障受刑人獄中人權之意旨，維持
    受刑人於監獄生活中最低生活所需之規範目的而言，在此範
    圍內亦有準用。是檢察官指揮執行沒收，就受刑人勞作金、
    保管金及退休年金等財產，若已兼顧受刑人在監執行生活所
    需，而依強制執行法相關規定意旨，酌留受刑人在監獄生活
    所需定額金錢者，除部分人員具特殊原因或特殊醫療需求等
    因素，允個別審酌外，即難謂有何不當（最高法院109年度
    台抗字第500號裁定意旨參照）。又依法務部矯正署所研議
    「在監（所）收容人受清償債權執行須酌留醫療及生活必需
    費用額度及標準」意見，該署審酌矯正機關給養供應情形、
    收容人購置生活必需品、全民健康保險就診部分負擔及性別
    生理需求等因素，認強制及行政執行機關除應依法個別審酌
    部分收容人具特殊原因、醫療需求等因素外，建議收容人每
    月在監基本生活需用金額為3000元(隔月不累計），此有該
    署107年6月4日法矯署勤字第10705003180號函可參。
三、經查：
  ㈠受刑人因違反毒品危害防制條例案件，經本院以108年度上訴
    字第1450號判決判處應執行有期徒刑18年、8月，上訴後，
    經最高法院以108年度台上字第3135號判決駁回上訴確定確
    定；而就本案販賣毒品之犯罪所得，經臺灣士林地方檢察署
    辦理執行，檢察官就前揭判決宣告沒收未扣案之犯罪所得82
    163元（犯罪所得共計95200元，已查扣13037元），並以110
    年4月19日士檢家執辛108執沒1941字第1109017808號函指揮
    受刑人執行監所即法務部○○○○○○○就保管受刑人之保管金、
    勞作金酌留其在監生活所需經費（3000元）後，餘款匯送至
    臺灣士林地方檢察署301專戶辦理沒收一情，有前開判決、
    臺灣士林地方檢察署函文、本院被告前案紀錄表在卷可稽，
    堪以認定。
  ㈡又抗告人現於監所執行徒刑，日常膳宿均由監所提供，如有
    醫療必要，亦由監獄提供必要之醫治，且執行檢察官已每月
    保留3000元予抗告人作為生活費用之需，若有多餘部分始執
    行扣繳，顯已考量並酌留受刑人日常生活所需之金錢，無使
    抗告人生活陷入困頓之虞。至於抗告人雖提出相關診斷證明
    書表明有醫療需求，應提高受刑人酌留生活費用需求云云。
    然經本院調取受刑人自110年1月迄今因醫療支出之就醫紀錄
    ，可見受刑人於1月、2月、5至7月間因病各就醫1次、3月間
    因病就醫2次、4月間因病就醫5次，而各月因醫療支出之花
    費總計（包含掛號費、藥品部分差價、門診部分負擔等各項
    ）：1月僅有11元、2月乃100元、3月乃269元、4月乃520元
    、5月乃200元、6月僅有25元、7月乃100元等情，有法務部○
    ○○○○○○110年8月12日北監衛字第11026001140號函所為相關
    資料存卷可考（見本院卷第69至77頁），是受刑人雖有就診
    紀錄，但多屬每月1次之固定診療，足見受刑人目前之身體
    狀況僅需持續門診追蹤、控制病情即可；縱以受刑人於今年
    4月間因醫療支出之最高額度為計，加計受刑人於該月間其
    他生活所需花費共720元，則受刑人於4月間生活所需費用共
    計為1240元，尚未達建議酌留之3000元半數。準此，益徵檢
    察官依法酌留之金額並無嚴重影響受刑人生活所需之虞，難
    認有何違法不當。
　㈢綜上所述，本件顯無抗告人所指檢察官之執行指揮不當或違
    法之情形，受刑人指摘檢察官扣繳其保管金之執行指揮不當
    ，其聲明異議為無理由，應予駁回。 　　 
據上論斷，應依刑事訴訟法第412條，裁定如主文。　 
中　　華　　民　　國　　110 　年　　8 　　月　　16　　日
                  刑事第十一庭  審判長法　官  周煙平
                                      法　官  吳炳桂
                                      法　官  陳俞伶
以上正本證明與原本無異。
如不服本裁定，應於收受送達後五日內向本院提出抗告狀。
                                      書記官  朱家麒
中　　華　　民　　國　　110 　年　　8 　　月　　17　　日